【裁判字號】    98,消債抗,42
【裁判日期】    980630
【裁判案由】    清算事件
【裁判全文】
臺灣屏東地方法院民事裁定            98年度消債抗字第42號
抗  告  人  甲○○
上列抗告人因消費者債務清理事件聲請清算，對於中華民國98年
4 月22日本院98年度消債清字第14號裁定提起抗告，本院裁定如
下：
    主  文
抗告及保全處分之聲請均駁回。
抗告程序費用新臺幣壹仟元由抗告人負擔。
    理  由
一、本件抗告意指略以：法院對於依消費者債務清理條例（下稱
    本條例）提出聲請且符合聲請條件之人，應賜予重生機會，
    主動協力聲請人補齊相關程序問題，而不是輕易駁回案件。
    抗告人之負債總額已超過總資產甚多又無收入，符合清算要
    件，有准許清算之必要。抗告人前非依金融主管機關協調成
    立之中華民國銀行公會會員辦理消費金融案件無擔保債務協
    商機制（下稱95年度一致性協商）而與最大債權金融機構成
    立協商，而係申請前置協商，惟依「行政院金融監督管理委
    員會」及「中華民國銀行商業工會全國聯合會」所提供之「
    個別協商一致性方案」與「債務協商變更還款條件方案」皆
    係針對95年度一致性協商而擬定，甚可謂係因應消費者債務
    清理條例之施行而研擬之協商方式，然對於如前置協商不成
    立之抗告人，並未提供相對的協商方式，令抗告人於協商不
    成立後，進退維谷，自非無違消費者債務清理條例之立法目
    的云云。為此爰請求廢棄原裁定，另裁定准予抗告人開始清
    算程序等語。又抗告人因不能清償債務，向本院聲請清算，
    而於本院為債務清理程序裁定前，為防杜債務人財產減少，
    維持債權人間之公平受償及使債務人有重建之機會，請求准
    予就抗告人之財產為保全處分。
二、按債務人不能清償債務或有不能清償之虞者，得依本條例所
    定更生或清算程序，清理其債務。又聲請更生或清算不合程
    式或不備其他要件者，法院應以裁定駁回之。但其情形可以
    補正者，法院應定期間先命補正。消費者債務清理條例第3
    條、第8 條分別定有明文。
三、經查，抗告人於原審及本院主張需每月負擔其母徐張月妹之
    扶養費用3,276 元，然查抗告人尚有2 名兄弟姐妹，雖抗告
    人之兄、姐皆已成家，未與其母同住，但依民法第1114條規
    定，直系血親相互間互負扶養義務，故其仍為負扶養義務人
    ，對其母徐張月妹實有扶養義務。而依民法第1115條第3項
    之規定，負扶養義務者有數人，而其親等同一時，應各依其
    經濟能力，分擔義務，非僅由抗告人獨立負擔，其扶養之程
    度，應按受扶養權利者之需要，與負扶養義務者之經濟能力
    及身份定之，民法第1119條亦定有明文。因此抗告人對其母
    之扶養等支出應分別參酌抗告人之資力及二者實際需要而負
    擔。抗告人另稱每月尚須負擔其配偶蔡芬員、子女徐尉庭、
    徐曼菲等三人之扶養費各9,829 元。惟依抗告人所提出之財
    產狀況說明書及原審調取之綜合所得稅各類所得清單及財政
    部台灣省南區國稅局財產歸屬資料清單所示，配偶蔡芬員、
    女兒徐曼菲各擁有汽車等財產，顯非不能維持生活之人，且
    徐尉庭、徐曼菲皆已成年，應可自立。因此抗告人對於其母
    親及配偶、已成年子女扶養費等支出應分別參酌債務人之資
    力與實際之需要。縱抗告人之每月平均收入現為88,822元，
    扣除前置協商未成立之金額33,061元及應分擔之扶養費32,7
    63元後，應仍有餘額22,398元，依內政部社會司所訂定台北
    市每人每月最低生活費14,1 52 元之標準為據，抗告人所餘
    金額尚足支付其基本生活所需，足徵抗告人確無不能清償債
    務或有不能清償之虞之情形。
四、又按法院就更生或清算之聲請為裁定前，得因利害關係人之
    聲請或依職權，以裁定為下列保全處分：(一)債務人財產之保
    全處分。(二)債務人履行債務及債權人對於債務人行使債權之
    限制。(三)對於債務人財產強制執行程序之停止。(四)受益人或
     轉 得人財產之保全處分。(五)其他必要之保全處分，消費者
    債務清理條例第19條第1 項固定有明文。惟該項保全處分係
    法院為防杜債務人之財產減少、維持債權人間之公平受償及
    使債務人有重建更生之機會，而為暫時處分之行為，自以更
    生或清算程序仍繫屬於法院為前提，倘更生或清算之聲請程
    序業已終結，保全處分之聲請既失依附，即無實體審究之必
    要。經查，本件抗告人雖以清算為由，聲請本件保全處分，
    惟抗告人清算程序之聲請，經本院予以駁回，業如上述，準
    此，聲請更生程序既已終結，本件保全程序自失所附麗，揆
    諸上開說明，已無准予保全處分之餘地，併此敘明。
六、綜上，抗告人之抗告理由，尚非可採。原審裁定駁回抗告人
    更生之聲請，即無違誤，從而，抗告意旨指摘原裁定不當，
    求予廢棄另為裁定，為無理由，應予駁回。
七、據上論結，本件抗告為無理由，依消費者債務清理條例第
    15條，民事訴訟法第495 條之1 第1 項、第449 條第1 項、
    第78條，裁定如主文。
中    華    民    國    98    年    6     月    30    日
                  民事第二庭    審判長法  官  張世賢
                                      法  官  胡晏彰
                                      法  官  羅森德
正本係照原本作成
不得抗告。
                                      書記官  蘇小雅
中    華    民    國    98    年    6     月    30    日


司法院資訊處製作；財團法人民間司法改革基金會備份。
